臺灣新竹地方法院刑事判決　　　　　　　 93年度訴字第577號
公　訴　人　臺灣新竹地方法院檢察署檢察官
被　　　告　甲○○　男　29歲.
選任辯護人　耿淑穎律師
　　　　　　王彩又律師
　　　　　　李明仙律師
上列被告因偽造貨幣案件，經檢察官提起公訴（93年度偵字第
1485號），本院判決如下：
    主  文
甲○○共同連續行使偽造之通用紙幣，處有期徒刑肆年貳月。
扣案如附表所示之偽造面額新台幣壹仟元通用紙幣共拾陸紙均沒
收。
    事  實
一甲○○基於意圖供行使之用而收集通用紙幣之犯意，於不詳時
  、地，向不詳姓名之人收受偽造之面額新台幣（下同）1千元
  紙鈔16張，並交付其中3張予蔡宏明（業經臺灣高等法院臺中
  分院另案判處罪刑確定）後，共同基於行使偽造通用紙幣之概
  括犯意聯絡，而分別於下列時、地連續行使偽造通用紙幣：
(一)於92年10月13日21時許，二人在花蓮市區某處一同搭乘黃永鑫
  所駕駛之計程車，至花蓮市○○路與明義路口之遠東百貨公司
  旁下車，由蔡宏明以1張千元偽鈔支付計程車資100元，並自黃
  永鑫處找回真鈔900元得手。惟在甲○○與蔡宏明下車後，黃
  永鑫隨即發現此為偽鈔，旋在附近之店家找到二人，並要求返
  還所找零之現金900元。
(二)蔡宏明、甲○○兩人返還900元予黃永鑫後，仍不知罷手，多
  次在附近不詳商店購物並行使偽鈔，但均為店家發現而不遂。
  二人又前往花蓮市○○路124號之「全虹通訊行」，由甲○○
  進入店內，向店員邱琳瑋佯稱購買價值20元之皮套，並持1張
  千元偽鈔支付以行使，但仍遭邱琳瑋發覺而未遂，甲○○隨與
  蔡宏明相偕離去，並再度前往花蓮市○○路161號之「曾記麻
  糬店」選購200元之商品，並由甲○○持另張千元偽鈔支付，
  然為店員乙○○發覺有異不願接受，甲○○乃再取出一張千元
  偽鈔支付，乙○○仍不願接受，甲○○只得另行取出2張千元
  真鈔，佯詢乙○○該4張千元鈔票何者為真，由乙○○自行選
  取一張真鈔以支付購買商品之費用，而未能得逞。
二嗣因黃永鑫詢問附近商家，發覺蔡宏明、甲○○二人四處行使
  偽鈔後報警處理，蔡宏明、甲○○二人始於同日22時10分許，
  在花蓮市○○路161號之「曾記麻糬店」為警查獲，並當場在
  甲○○所攜帶之皮包內扣得千元真鈔13張、千元偽鈔13張，並
  自蔡宏明之皮包內起出千元偽鈔3張（以上千元偽鈔共計16張
  ，詳如附表所示）。
三案經花蓮縣警察局花蓮分局報告臺灣花蓮地方法院檢察署檢察
  官呈請臺灣高等法院檢察署檢察長令轉臺灣新竹地方法院檢察
  署檢察官偵查起訴。
    理  由
一訊據被告甲○○矢口否認有上述意圖供行使之用而收集通用紙
  幣後多次加以行使之犯行，辯稱：扣案偽鈔16張係其於92年10
  月13日17時許，與女友黃淑芬、友人蔡宏明一同在花蓮市○○
  ○路43號創世紀網咖店與不詳姓名、年籍人士交易線上遊戲「
  天堂」之天幣（即虛擬貨幣）所得，當時得款3萬元，但因並
  未仔細檢視，未發現其中有夾雜16張千元偽鈔，故其雖抽取其
  中3張偽鈔交付蔡宏明，嗣後並與蔡宏明持以行使，均係在不
  知情之狀況下所為云云。惟查：
(一)扣案16張偽鈔均屬偽造，均以彩色噴墨方式仿印，以壓凸方式
  仿凹版印文凸起效果；紙質與真鈔不同，以螢光墨印製仿紙張
  螢光纖維絲，水印以黑色墨在紙張背面仿製，安全線以燙印箔
  膜（含面額數字）及灰黑墨色仿正面五段裸露部分；左下角面
  額數字以燙印箔膜仿折光變色油墨，有中央印製廠92年10月31
  日中印發字第0920005048號函1紙附於偵查卷內可稽。是上開
  扣案紙鈔均屬偽鈔之事實，堪以認定。又警方自蔡宏明身上查
  扣之偽鈔3張，係被告所交付者；而被告與蔡宏明於92年10月
  13日21時許，共同搭乘黃永鑫所駕駛之計程車，並由蔡宏明以
  1張千元偽鈔支付計程車資100元，並找回真鈔900元得手，黃
  永鑫隨即發現此為偽鈔，旋要返還所詐得之現金900元，其後
  二人仍繼續在附近不詳商店購物，並多次行使偽鈔，嗣又前往
  花蓮市○○路124號之「全虹通訊行」及同路161號之「曾記麻
  糬店」購物，並由甲○○先後持千元偽鈔各1張支付，然均為
  店員發覺有異不願接受而未遂之情，業據證人即計程車司機黃
  永鑫、全虹通訊行店員邱琳瑋與曾記麻糬店店員乙○○證述明
  確，並為蔡宏明於前述臺灣高等法院臺中分院94年度上訴字第
  191號案件中供認在卷，核與被告供述情節大致相符，亦堪採
  認。
(二)被告於警詢中供稱：因與網友約定販賣「天幣」，其與女友黃
  淑芬於92年10月13日，從新竹搭火車至台北，與被告蔡宏明會
  合後一同搭火車前往花蓮云云，然證人黃淑芬於警詢中則證稱
  ：其與被告二人於92年10月12日凌晨搭計程車到花蓮，車資約
  5,000多元等語，同案被告蔡宏明於偵查中則供稱：其與被告
  約在花蓮市區會合，再一同前往創世紀網咖等語，且被告於審
  理中，復翻異其詞稱：係由一名不詳姓名、年籍，綽號「阿偉
  」之朋友開車載其到花蓮云云，就被告與黃淑芬、蔡宏明如何
  同至花蓮市乙節，三人供述顯相矛盾，且被告所述亦前後不一
  。又證人黃淑芬於警詢時，證稱：92年10月13日晚間，在創世
  紀網咖店交易天幣時，對方共有2人到場云云，然證人蔡宏明
  則證稱：僅見1名男子與被告交易等語，而被告於警偵訊時則
  從未提及係與2名不詳姓名人士交易；另被告辯稱：當日是蔡
  宏明協助其操作電腦，將天幣及網路遊戲裝備移轉於買主云云
  ，然蔡宏明則於偵查中陳稱：當日被告甲○○在網咖與他人交
  易天幣時，伊在另一機台上網，並無參與協助，亦不清楚被告
  甲○○所賣天幣、寶物之數量、種類云云。則被告與黃淑芬、
  蔡宏明三人，對於上述交易之對象人數、交易過程所述亦有明
  顯相左。被告雖於本院審理時改口稱：當日係在創世紀網咖店
  與2人交易，與交易對方均分成2組，一組由其與1名男子點收
  款項，並於收款後立即通知蔡宏明，由蔡宏明在網咖內當場將
  天幣移轉給對方另1名操作電腦之人云云，然復與先前交互詰
  問時所稱：「（審判長問：在網咖的何處交易？）對方是兩個
  人來，他們在門口拿錢數給我，我自己在門口數一數，我就進
  入店內，他們交給我之後就離開，交易時間很短。」等情不符
  。再者，被告於警詢時供稱：其是在新竹縣新豐鄉「橘色網咖
  店」上網交易，交易對象代號其記得有一個英文字母「S」開
  頭，其餘沒詳記，當時有問對方姓名，對方只稱姓「陳」而沒
  說全名等語，但於本院審理時反稱：對方網路遊戲代號已經忘
  記，只知道對方稱呼「阿忠」等語。此外，被告所陳：交易過
  程中，交易對象於付款前不知其是否確實有足夠數量之天幣可
  出售，亦從未要求確認乙節，與一般網路遊戲交易過程虛擬寶
  物、裝備前，買家莫不再三確認對方如數擁有交易標的之情不
  符，且被告所陳稱交易金額達3萬元，其數額非少，付款人豈
  有毫不質疑之理？反之，就藉由網路出售商品之賣家而言，因
  係透過虛擬之交易平台達成買賣之合意，則買家之名稱、真實
  姓名、聯絡方式等事項至關重要，被告不僅全然諉稱不知，就
  買方之稱呼更前後供述不同，實與常情相違。復參諸被告於本
  院訊問時稱：所出售之天幣數千萬均為友人葉安哲所贈送，帳
  戶亦係葉安哲讓其使用云云，證人葉安哲雖於偵查中附和其詞
  ，惟就檢察官訊問帳戶內天幣數量時，證稱：我記得天幣沒多
  少錢，主要是裝備等語（見93年度偵字第1485偵查卷第64頁）
  ，被告於偵訊時則稱：天幣是很多人送，像葉安哲就送其很多
  ；其並不是用葉安哲的帳號出售天幣等語（見同上偵查卷第19
  頁、第65頁），二人陳述不符之處亦至為明顯，不待贅述。況
  證人李曉雯即創世紀網咖店店員於警詢證稱：沒有印象被告甲
  ○○與蔡宏明曾於92年10月13日17時許前往創世紀網咖店消費
  等語，證人蔡宏明於另案臺灣高等法院94年度上訴字第191號
  案件行準備程序時業已坦承：創世紀網咖部分是被告講的，對
  於證人李曉雯上述證詞沒有意見等語（筆錄見本院卷第120頁
  ）。綜上，被告就所辯前往花蓮市區交易天幣之過程、交易方
  式、交易對象人數及姓名暨天幣之來源、遊戲帳號，所述不僅
  前後多有不符，且與證人所證述均不一致，復與常情有違，而
  證人蔡宏明亦已於另案指稱此部分情節為被告所捏造，足見被
  告辯稱於92年10月13日17時許，與黃淑芬、蔡宏明一同在花蓮
  市○○○路創世紀網咖店與不詳人士交易天幣而收受扣案偽鈔
  之情節，要屬臨訟杜撰，毫無可信。
(三)證人黃永鑫、邱琳瑋與乙○○均一致證稱被告及蔡宏明所交付
  之偽鈔甚易分辨為虛偽。經檢察官於偵查中勘驗扣案紙鈔，發
  現有如下與真鈔明顯不同之處：(一)顏色較暗，且每張顏色深淺
  不一。(二)紙質與真鈔有異，較粗糙。(三)圖案印刷較真鈔模糊不
  清。(四)防偽線以印刷形式造成，與真鈔另加一條防偽線情況不
  同。(五)無防偽變色油墨功能，以不同角度觀察時，並無顏色變
  換。因認扣案偽鈔一望即知為偽，有勘驗筆錄1紙在卷可考。
  經本院於審理時提示扣案偽鈔16紙，亦認同上述檢察官勘驗之
  結果。參以證人黃永鑫、邱琳瑋、乙○○均非金融專業人員，
  皆能在被告與蔡宏明提出偽鈔付款之短時間內，察覺係屬偽鈔
  而要求退換或拒收，則扣案偽鈔係虛偽印製，即便係一般人於
  短時間接觸之過程亦得輕易分辨，其虛偽之情自甚為明顯。且
  扣案附表編號8所示偽鈔，竟有紙鈔表面墨色暈染之顯著情形
  ，常人即得輕易判斷並非真鈔，不待詳加檢視。被告雖空言否
  認扣案偽鈔一望可知係偽造，但被告既一再強調當時因遭另案
  通緝，需錢孔急，則於取得金錢後，實更無絲毫不加檢視之可
  能。復佐以蔡宏明於92年9月12日後之不詳時日至93年1月28日
  止，與案外人馮俊華、蘇振義、江倩雯、邱建成等人共同意圖
  供行使之用而偽造仟元紙幣及與案外人張維憲共同行使偽造仟
  元紙幣，經臺灣高等法院台中分院94年度上訴字第191號判處
  罪刑確定，可知蔡宏明對於真鈔、偽鈔之區分必甚嫻熟，被告
  既坦言交付3張扣案偽鈔予蔡宏明，衡諸常情，更無不查收受
  之紙鈔為偽造之可能。又被告供稱：因蔡宏明沒錢花用，其才
  給蔡宏明3張千元鈔票，並不知該3千元內有偽鈔，後來到曾記
  麻糬店購物時經店員告知後始知內有偽鈔云云。然蔡宏明於第
  一次警詢中稱：其身上有5百元、1百元等零錢3千元，因覺零
  錢太多，故向被告甲○○換取3張千元鈔票云云，復於第二次
  警詢中改稱：因身上沒錢向被告甲○○要零用錢，被告甲○○
  即交付3張千元鈔票云云。以被告及蔡宏明於製作警詢筆錄時
  間距犯罪時間僅一日之隔，當無誤記致所為上開陳述有重大差
  異之理。且被告於嗣後又稱給蔡宏明3張千元紙鈔是作為蔡宏
  明陪同至花蓮的報酬等語。則被告若非明知蔡宏明身上所扣得
  3張鈔票為偽鈔，何以與蔡宏明對該3張鈔票來源，所供全不相
  符，嗣後又更易前詞？從而，參酌上情及扣案偽鈔偽造情形明
  顯等情狀，足見被告辯稱係在不知情之情況下收受偽鈔並交付
  其中三張予蔡宏明乙節，並非可信。況證人蔡宏明業已於上述
  臺灣高等法院台中分院94年度上訴字第191號妨害國幣懲治條
  例案件中，坦認有如事實欄所載之明知為偽鈔而仍與被告共同
  行使之犯行，有準備程序及審判筆錄1份在卷可考，此部分犯
  罪事實並經論處罪刑確定，則益徵被告於收集之初即知扣案紙
  鈔為偽鈔之情。被告迄仍矢口否認有意圖供行使之用而收集通
  用紙幣，並交付其中3張予蔡宏明之犯行，實不足取。
(四)被告甲○○、蔡宏明二人行使偽鈔購物期間，業經證人黃永鑫
  告知交付車資之千元鈔票為偽鈔，此為證人黃永鑫所證實，並
  為被告所坦認，依理一般人於此時即會有所警覺，且被告既自
  承當時身上之1千元紙鈔均是出售天幣所得，則被告更應立即
  將所持有鈔票稍作檢視是否確實為偽鈔，並停止再行使，惟被
  告竟不為此圖，仍再度與蔡宏明前往「全虹通訊行」與「曾記
  麻糬店」消費，足見渠等均已明知行使者為偽鈔。更有甚者，
  被告既坦言於「全虹通訊行」購物時，店員已質疑鈔票之真偽
  ，竟又再於「曾記麻糬店」接連提出2張偽鈔行使，上情已為
  證人邱琳瑋、乙○○所證明無誤，則被告有行使偽造通用紙幣
  之犯意，昭昭甚明。再衡諸常情，一般民眾如於持鈔購物時始
  發現持有偽鈔，必先自行檢視、篩選鈔票之真偽，詎被告於遭
  乙○○察覺行使偽鈔時，卻另行取出2張真鈔鈔票混雜請店員
  自行選擇，其舉措不合常理之處甚為顯著，目的無非係為佯裝
  其不知行使者為偽鈔，畏罪心虛之情至為灼然。從而，被告首
  開辯詞俱不可信，被告於不詳時、地自不詳人士收受扣案偽鈔
  時，即知扣案偽鈔係偽造，而交付其中3張予蔡宏明後，多次
  與蔡宏明共同持以行使之事實，罪證明確，其犯行至堪認定，
  應予依法論科。
二按行使偽造幣券罪之既遂、未遂，係以已未達其行使之目的為
  區分之標準（最高法院91年度台上字第3760號判決參照）。查
  被告甲○○意圖供行使之用而收集偽造之通用紙幣後，與蔡宏
  明共同多次持以行使之犯行，其除事實欄第一點第(一)部分所示
  犯行業已既遂外，其餘多次行使行為均因為店員發覺而不遂，
  故核其所為，分別係犯刑法第196條第1項之行使偽造之通用紙
  幣罪、同法第196條第3項、第1項前段之行使偽造之通用紙幣
  未遂罪。被告行使前之收集偽造通用紙幣及交付其中3張予蔡
  宏明之行為，應為其行使行為所吸收，不另論以同條項之意圖
  供行使之用收集偽造紙幣罪及意圖供行使之用交付偽造紙幣罪
  ；又其行使偽造通用紙幣，本已包含詐欺之性質，亦不另論以
  詐欺得利罪及詐欺取財未遂罪，均附此敘明。被告與蔡宏明間
  ，有犯意之聯絡及行為之分擔，為共同正犯。至於被告先後多
  次行使偽造通用紙幣之犯行，其中雖有既、未遂之分，惟時間
  緊密，犯罪基本構成要件相同，顯係基於概括之犯意反覆為之
  ，為連續犯，應依刑法第56條之規定以刑法第196條第1項之行
  使偽造之通用紙幣罪一罪論，並加重其刑。爰審酌被告為本案
  犯行時，係在遭臺灣新竹地方法院檢察署執行觀察、勒戒之通
  緝期間，不僅不思坦然面對，反而持扣案偽造紙幣四處向無辜
  民眾、商家行使，危害交易安全及金融秩序甚鉅，更對於一般
  民眾收受我國中央銀行發行紙幣之信心與安全產生衝擊；兼以
  被告收集之偽鈔數量非少，於遭人發現後竟仍一再行使，完全
  不知節制、警惕，可見其藐視法律之心態，且犯罪後一再飾詞
  狡辯，絲毫未見悔改之意，惟實際上並未對於行使對象造成嚴
  重損害等情狀，量處如主文所示之刑，以示懲儆。扣案如附表
  所示偽造之千元通用紙幣16紙，係屬偽造，應依刑法第200條
  ，併予宣告沒收。
據上論斷，應依刑事訴訟法第299條第1項前段，刑法第28條、第
56條、第196條第1項、第200條，罰金罰鍰提高標準條例第1條前
段，判決如主文。
本案經檢察官陳宏兆到庭執行職務。
中　　華　　民　　國　　94　　年　　4　　月　　28　　日
              刑事第二庭  審判長法  官  王銘勇
                                法  官  林秋宜
                                法  官  鄭子俊
以上正本證明與原本無異。
如不服本判決，應於送達後10日內向本院提出上訴狀（應附繕本
）。
中　　華　　民　　國　　94　　年　　4　　月　　28　　日
                                書記官　沈藝珠
附錄本案論罪科刑法條全文：
刑法第196條
行使偽造、變造之通用貨幣、紙幣、銀行券，或意圖供行使之用
而收集或交付於人者，處3年以上10年以下有期徒刑，得併科5千
元以下罰金。
收受後方知為偽造、變造之通用貨幣、紙幣、銀行券而仍行使，
或意圖供行使之用而交付於人者，處5百元以下罰金。
第1項之未遂犯罰之。
附表：（面額均為新台幣壹仟元）
┌──┬──────┬───┬──┬──────┬───┐
│編號│鈔券號碼    │張數  │編號│鈔券號碼    │張數  │
├──┼──────┼───┼──┼──────┼───┤
│1   │EM575655EU  │1     │2   │EM579675EU  │1     │
├──┼──────┼───┼──┼──────┼───┤
│3   │EM657617EU  │1     │4   │EM657695EU  │1     │
├──┼──────┼───┼──┼──────┼───┤
│5   │EM757656EU  │1     │6   │EM755699EU  │1     │
├──┼──────┼───┼──┼──────┼───┤
│7   │EM757165EU  │1     │8   │LX755651EU  │1     │
├──┼──────┼───┼──┼──────┼───┤
│9   │LX579659EU  │1     │10  │LX755667EU  │1     │
├──┼──────┼───┼──┼──────┼───┤
│11  │LX755675EU  │2     │12  │LX757119EU  │1     │
├──┼──────┼───┼──┼──────┼───┤
│13  │LX757615EU  │1     │14  │LX767651EU  │2     │
├──┴──────┴───┴──┴──────┴───┤
│                     共計16張                         │
└───────────────────────────┘
